臺灣雲林地方法院行政訴訟判決　
111年度交字第9號
原      告  廖展衛  
被      告  交通部公路總局嘉義區監理所

代  表  人  黃萬益  
訴訟代理人  陳榮彬  
訴訟代理人  吳冠頡（兼送達代收人）

上列當事人間交通裁決事件，原告不服中華民國111年1月7日雲
監裁字第72-ZVZB31322號裁決，提起行政訴訟，本院判決如下：
    主  文
原告之訴駁回。
訴訟費用1,492元（裁判費300元、證人旅費1,192元）由原告負
擔。
    事實及理由
一、程序事項：
    按行政訴訟法第237 條之7 規定，交通裁決事件之裁判，得
    不經言詞辯論為之。本件屬交通裁決事件，依兩造所述各節
    及卷內資料其事證已臻明確，本院認無經言詞辯論之必要，
    爰不經言詞辯論而為判決。
二、事實概要：原告駕駛車牌號碼00-000號營業大貨車（下稱系
    爭車輛）於民國110年8月24日在國道1號南向238公里處，經
    內政部警政署國道公路警察局第四公路警察大隊（下稱舉發
    機關）以ZVZB31322號舉發違反道路交通管理通知單，舉發
    原告違反道路交通管理處罰條例（下稱處罰條例）第30條第
    1項第7款「載運貨物不穩，行駛時顯有危險（載運咖啡杯蓋
    後欄板放下未扣牢）」之違規。原告不服原舉發機關之舉發
    ，向被告所屬雲林監理站提出陳述，雲林監理站向原舉發機
    關查證後再函覆原告「…製單舉發，並無違誤」等語。原告
    不服乃向雲林監理站請求開立裁決書，經雲林監理站於111
    年1月17日依處罰條例第30條第1項第7款之規定以裁決書裁
    處原告「罰鍰新台幣6,000元」（下稱原處分），並當場完
    成送達程序，原告不服原處分，遂向本院提起行政訴訟。
三、本件原告主張：
㈠、本人駕駛系爭車輛於110年8月24日國道1號南向238公里處，
    為警舉發「載運貨物不穩妥」，但本人已確實把貨物綑綁牢
    固，且本車裝載符合道路交通安全規則，本車載運貨物後伸
    並未超過30%，本車為登檢合格之平板式車輛，後方欄板並
    不需要扣上，本人於出發前也確認貨物綑綁牢固，並無鬆脫
    掉落之虞，警方之舉發顯然有誤。
㈡、聲明：原處分撤銷；訴訟費用由被告負擔。
四、被告之答辯：
㈠、按高速公路及快速公路交通管制規則第21條第1項第1款前段
    之規定貨車行駛高速公路，裝載之貨物應嚴密覆蓋、捆紮牢
    固，考其立法意旨，係為防止貨物墜落及飛散，以維行車安
    全，是否覆蓋嚴密、牢固綑紮，有無掉落之虞，應由一般經
    驗客觀判斷，而非由行為人主觀認定之。且觀諸處罰條例第
    30條第1項第7款規定，只要汽車裝載貨物不穩妥之情形，即
    應予處罰，而不以貨物是否實際掉落、飛散等情為裁罰之要
    件。是以原告駕駛系爭車輛載貨物，雖有以繩索捆紮，然遇
    車輛高速行駛、緊急煞車、急彎或風速較大或車行路面不平
    處等，均有可能因此鬆動而彈跳、吹落車廂外，而有危及其
    他用路人安全之虞。
㈡、次查，本件乃舉發警員執行交通務，舉發系爭車輛不穩妥違
    規，實無意虛構事實，設詞誣攀原告之理。綜上所述，本案
    既經舉發機關查證依法舉發並無違誤，本所依處罰條例第30
    條第1項第7款裁處罰6,000元，於法並無不合。
㈢、聲明：原告之訴駁回；訴訟費用由原告負擔。　　
五、本院之判斷：
㈠、本件如事實概要欄所述之事實，有舉發違反道路交通管理條
    例事件通知單、採證照片4幀、裁決書等為證。而查本件兩
    造之爭點，經核厥為本件原告是否有「載運貨物不穩，行駛
    時顯有危險」之違規行為？
㈡、經查，系爭車輛所載運之貨物為咖啡杯蓋（用紙箱包裝），
    乃以木製棧板為底所疊加堆放，而非整體性其長度超過車身
    之貨物，雖原告有以繩索捆綁貨物，但原告所載貨物已超出
    車尾，無法扣上後欄板，後欄板以鐵鍊垂掛，為接近平放之
    狀態等節，有卷內採證照片可參，而證人陳宏銘、岳佐桐（
    本件取締舉發之員）到院依序證稱：「原告裝載貨物超出後
    欄板，後欄板沒有扣上、在交通安全規則第79條規定，貨物
    要平均放置，至於百分之三十之延長，必須貨物是整體物，
    例如鐵條，但是原告的貨物不是整體物，又沒有平放好，且
    原告的車輛後欄板沒有扣住，有違第79條規定、因為在高速
    公路的掉落物都是因為沒有綁緊，而原告的貨物超過欄板，
    而且沒有扣住，則如果在高速公路要緊急煞車等緊急狀況，
    都會因此掉落下來，因此要嚴加取締。」；「因為原告的後
    欄板沒有扣住，是放下的，所以我們就去攔查、我們會看原
    告裝載貨物是否是整體性，而原告的貨物不是整體性的，所
    以我們才會裁罰、車尾如果不放置棧板，貨物是可以完整裝
    進去車子裡面、我們是認定原告貨物每一板都是用棧板堆放
    ，而因為最後一板多出才裁罰。」等語，可見原告系爭車輛
    後欄板無法扣上，係因貨物堆疊之方式不當所致，只要靠近
    後欄板處不要放置棧板，縱使堆放貨物，亦不致使後欄板無
    法扣上，而觀之原告貨物堆疊之高度，已比後欄板扣上後之
    高度還高，棧板超出車尾，導致後欄板無法扣上，而只能以
    鐵鍊垂掛平放，使得車尾處之貨物毫無遮蔽，後欄板完全無
    法發揮阻擋之功能，依一般之經驗判斷，若遇車輛高速行駛
    、緊急煞車、急彎或風速較大或車行路面不平處等情況，極
    有可能因此繩索鬆動，貨物因而彈跳掉落車廂外，而有危及
    其他用路人安全之虞，是載運貨物是否穩妥，應依一般經驗
    法則判斷，且不以發生貨物掉落之實害行為為必要，要不以
    原告主觀上自認貨物綑綁穩妥，而認定之，是原告上開所辯
    ，要無足採。基上，原告顯有「載運貨物不穩，行駛時顯有
    危險」之違規行為。
㈢、至於原告所舉道路交通安全規則第79條之規定，主張貨物之
    裝載後伸並未超過車身30%，應屬合法，無須扣上後欄板等
    語。惟觀之道路交通安全規則第79條第1項第3款「……，體積
    或長度非框式車廂所能容納者，伸後長度最多不得超過車輛
    全長百分之三十，並應在後端懸掛危險標識，日間用三角紅
    旗，夜間用紅燈或反光標識。」之文義，顯係針對整體性貨
    物其長度超過車身，而為例外之規定，以資適應裝載貨物之
    特性而設，此從該款「並應在後端懸掛危險標識，日間用三
    角紅旗，夜間用紅燈或反光標識。」之規定即明，另依上開
    規則第2項規定「除前項第三款之情形外，車身欄板應扣牢
    。」，可見符合上開規則第1項第3款之情形，方得免為扣上
    車身欄板，本件既不符合上開規定之情形，自應將後欄板扣
    牢，方屬正辦。然原告竟未扣牢，自有違規定，是原告「載
    運貨物不穩，行駛時顯有危險」之違規行為事證明確，應予
    處罰。
㈣、綜上所述，原告確有違反處罰條例第30條第1項第7款「載運
    貨物不穩，行駛時顯有危險之違規行為，被告所屬雲林監理
    以原處分裁處原告「罰鍰新台幣6,000元」核無違誤。從而
    ，原告徒執前詞，訴請判決如其聲明所示，為無理由，應予
    駁回。
五、本件判決基礎已臻明確，兩造其餘攻防方法及訴訟資料經本
    院斟酌後，核與判決結果不生影響，爰不一一詳予論述，併
    此敘明。
六、本件第一審裁判費為1,492元（裁判費300 元、證人旅費1,1
    92元）應由原告負擔，爰確定第一審訴訟費用額如主文第2 
    項所示。
七、據上論結，本件原告之訴為無理由，依行政訴訟法第98條第
    1 項前段、第237 條之7 、第237 條之8 第1 項，判決如主
    文。　
中　　華　　民　　國　　111 　年　　7 　　月　　22　　日
　　　　　　　　　行政訴訟庭法　官　陳定國
上列為正本係照原本作成。
如不服本判決，應於判決送達後20日內，向本院提出上訴狀並表
明上訴理由（原判決所違背之法令及其具體內容或依訴訟資料可
認為原判決有違背法令之具體事實），其未載明上訴理由者，應
於提出上訴後20日內向本院補提理由書（上訴狀及上訴理由書均
須按他造人數附繕本，如未按期補提上訴理由書，則逕予駁回上
訴），並應繳納上訴裁判費新臺幣750元。
中　　華　　民　　國　　111 　年　　7 　　月　　25　　日
                            書記官  黃鷹平